臺灣高等法院刑事判決
111年度上易字第362號
上  訴  人  
即  被  告  徐琴媚




選任辯護人  法律扶助基金會邱榮英律師
上列上訴人即被告因竊盜案件，不服臺灣臺北地方法院110年度
易字第483號，中華民國111年1月5日第一審判決（起訴案號：臺
灣臺北地方檢察署110年度偵字第3640號），提起上訴，本院判
決如下：
    主  文
上訴駁回。
    犯罪事實
一、徐琴媚於民國109年11月28日晚間7時40分許，在臺北市○○區
    ○○○路000號2樓由摩曼頓企業股份有限公司（下稱摩曼頓公
    司）設立之「GOWILD大直ATT門市」購物時，基於意圖為自
    己不法所有之竊盜犯意，徒手竊取展示櫃上之GoPro Hero 9
     Black運動相機1台（價值新臺幣【下同】1萬6,800元），
    得手後，放入所攜帶之手提袋內，未經結帳旋即離開該門市
    。嗣經門市主管陳亦翔發現遭竊，調閱監視錄影畫面，報警
    處理而查悉上情。
二、案經摩曼頓公司訴由臺北市政府警察局中山分局報告臺灣臺
    北地方檢察署檢察官偵查起訴。
    理  由
壹、證據能力部分：
一、按被告以外之人於審判外之言詞或書面陳述，除法律有規定
    者外，不得作為證據。另按被告以外之人於審判外之陳述，
    雖不符合同法第159條之1至第159條之4之規定，然經當事人
    於審判程序同意作為證據，法院審酌該言詞陳述或書面陳述
    作成時之情況，認為適當者，亦得為證據。當事人、代理人
    或辯護人於法院調查證據時，知有第159條第1項不得為證據
    之情形，而未於言詞辯論終結前聲明異議者，視為有前項同
    意，刑事訴訟法第159條第1項、第159條之5分別定有明文。
    該條立法意旨在於傳聞證據未經當事人之反對詰問予以核實
    ，原則上先予排除，惟若當事人已放棄反對詰問權，於審判
    程序中表明同意該等傳聞證據可作為證據；或於言詞辯論終
    結前未聲明異議，基於尊重當事人對傳聞證據之處分權，及
    證據資料愈豐富，愈有助於真實發見之理念，且強化言詞辯
    論主義，使訴訟程序得以順暢進行，上開傳聞證據亦均具有
    證據能力。查本件被告以外之人於審判外之言詞或書面陳述
    屬傳聞證據部分，檢察官、被告及辯護人於本院準備程序中
    並未爭執證據能力（見本院卷第53至55頁），且迄於言詞辯
    論終結前亦未聲明異議，復本院認其作成之情形並無不當情
    形，經審酌後認為適當，均應認於本案有證據能力。
二、另本件認定事實引用之卷內其餘非供述證據部分，與本案均
    有關連性，亦無證據證明係實施刑事訴訟程序之公務員以不
    法方式所取得，依刑事訴訟法第158條之4之反面解釋，當有
    證據能力，復於本院審理時，提示並告以要旨，使檢察官、
    被告及辯護人充分表示意見，自得為證據使用。
貳、本院之判斷
一、認定犯罪事實所憑證據及認定之理由
  ㈠告訴人摩曼頓公司在「GOWILD大直ATT門市」展示櫃上之GoPr
    o Hero 9 Black運動相機1台，於犯罪事實一所載時、地遭
    竊之事實：
　　⒈業據告訴代理人林東寬於原審及本院指訴歷歷（見原審110
      年度審易字第466號卷第51頁，原審110年度易字第483號
      卷《下稱原審卷》第102頁，本院卷第193至195頁）。
　　⒉並經證人即門市主管陳亦翔於警詢中指稱：我是GOWILD野
      聚戶外大直ATT店的店主管，於109年11月28日20時30分發
      現店內所展示型號GoPro Hero 9 Black、序號Z000000000
      0000的運動相機不見了，該展示櫃當時的擺設即如同所提
      供的照片，共擺放4台運動相機，最左側擺放該台遭竊的
      運動相機、中間重疊擺放2台GoPro 8運動相機，最右側則
      擺放GoPro Max運動相機，另2疊型錄平放在遭竊的運動相
      機下，遭竊的該台運動相機是唯一1台沒有上鎖的相機，
      其餘3台相機均有上鎖，我在發現該台運動相機不見後，
      即調閱店內監視器，看到該台運動相機遭一名黑色短髮、
      戴黑色口罩、身穿黑色長袖上衣及長褲、手提美麗華百貨
      紅色紙袋、背全黑背包之中年婦女於同日19時40分拿走等
      語（見北檢110年度偵字第3640號卷《下稱偵3640卷》第29
      至33、63至67頁）。嗣於原審審理中具結證稱：案發當日
      我在現場接待客人，待人潮趨緩，去查看商品時，發現展
      示櫃展示的GoPro 9代行動攝影機不見了，便調閱監視器
      ，看見有1位拿著紙袋的婦人經過時，該商品即不見，當
      日店內展示櫃是由我負責擺放的，不見的商品有壓著型錄
      ，它沒有上鎖，是用黑色防撞盒裝著機台，再用黑色紙包
      著，外包裝是塑膠袋，放在它旁邊展示的是2台前後擺放
      的GoPro 8，也都是黑色的包裝，但有上鎖等語（見原審
      卷第89至95頁）。由上可知，證人陳亦翔就門市展示櫃最
      左側擺放的商品是型號GoPro Hero 9 Black的運動相機1
      台，且未上鎖，而擺放在它旁邊展示的是前後重疊擺放的
      2台GoPro 8運動相機，也是黑色包裝，但都有上鎖，嗣發
      現最左側的運動相機不見時，旋調閱店內監視器查看等重
      要情節，前後證述、一致，復核與告訴代理人指訴情節相
      符。
  ㈡復經原審勘驗檔名「05_1940竊取GoPro現場(勘查)_01」及「
    05_1940竊取GoPro現場_02」之監視器畫面後，並製有勘驗
    筆錄及所附擷圖在卷可稽（見原審卷第38至59頁），勘驗結
    果如下：
    ⒈檔名「05_1940竊取GoPro現場(勘查)_01」部分，影片總長
      度為2分59秒：
      ①影片時間00：00：00-00：00：25：
　　    畫面位於臺北市○○區○○○路000號2樓，GOWILD大直ATT門
        市。被告身穿黑色上衣、黑色長褲，戴深色口罩，左手
        持1只紅色手提袋，從畫面右方出現【擷圖01】，走入
        店內觀覽商品。於影片時間第20秒時，被告走到畫面中
        間，望向畫面中間上方之白色展示櫃，該展示櫃上擺放
        著1台液晶螢幕與3個黑色方形物品【擷圖02】，接著被
        告走近該白色展示櫃，並向前查看【擷圖03】，隨後即
        離去，繼續在店內走動到處觀覽商品。
　    ②影片時間00：00：26-00：02：43：
　　    被告在店內走動到處觀覽商品。 
　    ③影片時間00：02：44-00：02：54：
　　    被告再次走到上開白色展示櫃附近，並於影片時間第2
        分48秒時向前查看【擷圖04】。
　    ④影片時間00：02：55-00：02：59：
　　    被告轉身背對上開白色展示櫃，朝畫面右方走去，觀覽
        該白色展示櫃對面展示櫃上的其他商品。
　　⒉檔名「05_1940竊取GoPro現場_02」部分，影片總長度為2
      分57秒：
      ①影片時間00：00：00-00：00：15：
        畫面一開始，被告正在觀覽上開白色展示櫃對面展示櫃
        上的商品【擷圖05】。於影片時間第6秒時，被告轉身
        走向該白色展示櫃，並自影片時間第9秒至第15秒期間
        ，在該白色展示櫃正前方駐足並予以察看【擷圖06】，
        共約6秒鐘。
      ②影片時間00：00：16-00：01：03：
　　    被告轉身朝向上開白色展示櫃對面的商品展示櫃，觀覽
        架上商品數餘秒後，朝畫面右方走去，自影片時間第24
        秒至第33秒期間，停留在畫面右側之走道上【擷圖07】
        ，接著繼續走動並觀覽店內展示櫃上商品。
　    ③影片時間00：01：04-00：01：26：
　　    被告從畫面右側之走道，朝上開白色展示櫃走近，於影
        片時間第1分9秒時，走到該白色展示櫃於畫面右側方的
        位置【擷圖08】，停留至影片時間第1分26秒，共約17
        秒鐘。
　    ④影片時間00：01：27-00：01：44：
　　    被告在上開白色展示櫃附近徘徊及停留。
　    ⑤影片時間00：01：45-00：02：29：
　　    被告在店內走動到處觀覽商品。
　    ⑥影片時間00：02：30-00：02：43：
　　    被告從畫面左側之走道，朝上開白色展示櫃走近，該白
        色展示櫃上仍可見3個黑色方形物品【擷圖09】。於影
        片時間第2分35秒時，被告走到該白色展示櫃正前方的
        位置【擷圖10】，並有稍微提起其手持紅色手提袋之態
        樣【擷圖11】。於影片時間第2分38秒時，該白色展示
        櫃上已不見最左側之黑色方形物品，被告轉身朝向畫面
        右方【擷圖12】，然後直行至畫面邊緣【擷圖13】。於
        影片時間第2分43秒時，被告從畫面右方消失。
　    ⑦影片時間00：02：44-00：02：57：
　    　被告已從畫面中消失。
　㈢再經本院函請法務部調查局強化監視錄影光碟解析度至可看
    清展示櫃上之物後，就法務部調查局於111年5月5日函覆本
    院之「強化光碟」，經本院列印光碟內26個照片檔案附卷（
    見本院卷第74至123頁），並當庭勘驗結果如下（勘驗筆錄
    見本院卷第187至188頁）：
    ⒈原審勘驗筆錄【擷圖01至03、05至09】照片（見原審卷第4
      7頁照片、第49頁上方照片、第51頁照片、第53頁照片、
      第55頁上方照片），經法務部調查局強化光碟內之展示物
      後，均呈現黑色物體（見本院卷第75、79、83、91、95、
      99、103、107頁照片）。
　　⒉原審勘驗筆錄【擷圖10至11】照片（見原審卷第55頁下方
      照片、第57頁上方照片），經法務部調查局強化光碟內之
      展示物後，均呈現展示物被擋住（見本院卷第111、115頁
      照片）。
　　⒊原審勘驗筆錄【擷圖12至13】照片（見原審卷第57頁下方
      照片、第59頁照片），經法務部調查局強化光碟內之展示
      物後，均呈現「左邊之展示物原本呈現黑色物體，已轉為
      白色之空白區」（見本院卷第119、123頁照片）。
　㈣互核原審及本院勘驗監視錄影光碟結果，可知：該門市展示
    櫃於案發前，確實存在3個黑色立體物品，被告曾數次前往
    展示櫃前駐足、觀看，而擋住監視器拍攝展示物之角度，被
    告最後1次駐足展示櫃前、提起手提袋、離去（即原審勘驗
    筆錄之【擷圖10至13】），展示櫃最左側之黑色物品旋即消
    失，該位置由原本呈現之立體物體變成白色之空白區等事實
    ，是以，著手竊盜展示櫃最左側之運動相機之人，堪予認定
    為被告無訛。
　㈤再者，證人陳亦翔於警詢、原審均稱：擺放展示櫃的數台運
    動相機中，只有遭竊的GoPro Hero 9 Black運動相機，因為
    沒有能鎖的地方，故無法上鎖，其他3台的運動相機因包裝
    盒都有設計1個洞，供鋼絲穿過該洞，即可用鎖與展示櫃鎖
    在一起，所以我認為該名竊嫌不是臨時起意，而是有了解過
    遭竊的相機沒有鎖等語（見偵3640卷第67頁，原審卷第93頁
    ）。參以原審勘驗筆錄內容，被告於行竊前，確實曾有來回
    於門市賣場與展示櫃間數回，並在展示櫃前駐足、觀看數次
    ，且各次停留之時間為數秒至10餘秒不等之情形，有相當餘
    裕得以確認展示櫃擺放之各台運動相機是否有鎖，進而決定
    並竊取未上鎖之GoPro Hero 9 Black運動相機。更可證明證
    人陳亦翔之證詞具有憑信性，且前開監視器錄影畫面、原審
    及本院勘驗筆錄，均足以作為認定被告本案犯行之補強證據
    。是以，被告著手竊盜展示櫃最左側型號GoPro Hero 9 Bla
    ck之運動相機1台，應堪認定。
　㈥此外，有臺北市政府警察局中山分局刑案呈報單（見偵3640
    卷第7頁）；臺北市政府警察局中山分局大直派出所警員109
    年12月18日職務報告、犯罪嫌疑人指認表（見偵3640卷第35
    至37、39頁）；大直ATT店遭竊當日運動相機擺放方式特寫
    （見偵3640卷第41頁）；監視器翻拍照片（見偵3640卷第43
    至53、71至73頁）；臺北市政府警察局中山分局刑案呈報單
    （報案人陳亦翔）、臺北市政府警察局中山分局大直派出所
    陳報單、受理各類案件紀錄表（見偵3640卷第57至61頁）；
    臺灣臺北地方檢察署勘驗筆錄（見偵3640卷第91至95頁）；
    陳亦翔當庭繪製之運動相機擺放圖（見原審卷第107頁）；
    告訴人摩曼頓公司111年5月16日陳報狀及檢附之GoPro Hero
    9 Black運動相機型錄（見本院卷127至129頁、外放）在卷
    可查。
　㈦至被告否認犯行，辯稱：我只是拿走展示櫃上的商品型錄，
    證人陳亦翔說他是11月28日報案，但是警詢筆錄是11月30日
    製作，其證詞很可疑云云，並提出之士林通河路上分店拍攝
    之GoPro相機商品照片、運動相機及型錄照片4張為據（見本
    院卷第157至163、197至199頁）。辯護人為被告辯護略以：
    證人陳亦翔指訴展示櫃上擺放GoPro Hero 9 Black運動相機
    與事實不符，其證述案發時商品未上鎖、又稱不能上鎖，可
    見前後所述不符，不具憑信性云云。惟查：
　　⒈遭竊之門市展示櫃於案發前，原擺放黑色物品3個，業經原
      審、本院勘驗屬實，已如前述，核與證人陳亦翔證述展示
      櫃最左側擺放GoPro Hero 9 Black運動相機等語、其於原
      審繪製該展示櫃上擺設情形相符。參以證人陳亦翔為遭竊
      門市之主管，發現商品遭竊後，旋即調閱監視器畫面追查
      竊嫌、報案處理，核與一般處理竊案情節、流程相符，且
      就遭竊之重要情節前後證述相符，殊不論遭竊物品未上鎖
      或不能上鎖，均直指商品無鎖防盜致竊賊輕易拿取之狀態
      ，被告及辯護人不予深究，徒以說法不一、報案時間等枝
      微末節，推翻證人陳亦翔指訴、證述之憑信性，無足採信
      。
　　⒉另依前揭原審及本院勘驗筆錄及擷圖照片，展示櫃原擺放
      之物件，具有一定厚度之立體物品（見本院卷第75、79、
      83、91、95、99、103、107頁照片），核與告訴人陳報之
      A4規格、輕薄型錄不同（外放），是被告辯稱：我只有拿
      走放在該展示櫃上的1本型錄云云，顯與前揭客觀事證不
      符，其所辯無足採信。至其提出之士林通河路上分店拍攝
      之GoPro相機商品照片、運動相機及型錄照片4張，並非本
      案案發之門市地點，且與本案無關，無足作為被告有利之
      認定。
  ㈧綜上所述，本案事證明確，被告竊盜犯行，堪予認定，自應
    依法論科。
二、論罪
  　核被告所為，係犯刑法第320條第1項之竊盜罪。
三、至被告、辯護人聲請調查案發現場GoPro 9展示櫃之長寬高
    、上鎖規定及GoPro 9外包裝照片、長寬高，以證明被告只
    是拿取型錄云云（見本院卷第56、63頁）。惟查：展示櫃、
    GoPro 9外包裝之尺寸，與被告被訴竊盜運動相機犯行間，
    並無關連性，而上鎖之規定，更無從證明被告拿取之物品為
    型錄，均認無調查之必要性，併此敘明。
參、駁回上訴之理由
一、原審以被告竊盜犯行事證明確，適用刑法第320條第1項、第
    41條第1項前段之規定，以行為人之責任為基礎，審酌被告
    任意竊取告訴人摩曼頓公司之物品，顯乏尊重他人財產權之
    觀念，所為實屬不該，且考量其犯後始終否認犯行，迄未與
    告訴人和解等犯後態度，行為實有不該，自應予以非難，並
    審酌其前有多次竊盜之前案紀錄（不構成累犯），兼衡其犯
    罪動機、手段、所竊財物價值，暨其於原審審理時自陳之學
    經歷、家庭經濟狀況（見原審卷第101至102頁）等一切情狀
    ，量處有期徒刑4月，並諭知以1,000元折算1日之易科罰金
    折算標準。另說明被告於本案竊得之「GoPro Hero 9 Black
    運動相機」1台，為其犯罪所得，且未合法發還予告訴人，
    依刑法第38條之1第1項前段、第3項之規定宣告沒收，於全
    部或一部不能沒收或不宜執行沒收時，追徵其價額。經核原
    判決認事、用法並無違法或不當，業已斟酌刑法第57條各款
    所列情狀，量刑之宣告亦稱妥適，而未逾越法定刑度，符合
    比例原則，沒收及追徵亦於法相合，原判決應予維持。
二、被告上訴意旨固執憑前詞，否認犯罪，指摘原審判決不當，
    惟按證據之取捨及證據證明力如何，均屬事實審法院得自由
    裁量、判斷之職權，苟其此項裁量、判斷，並不悖乎通常一
    般之人日常生活經驗之定則或論理法則，且於判決內論敘其
    何以作此判斷之心證理由者，即不得任意指摘其為違法（最
    高法院91年度台上字第2395號判決意旨參照）。原審參酌卷
    內各項供述、非供述證據相互勾稽，而為綜合判斷、取捨，
    據此認定本案犯罪事實，並於理由欄內詳為說明判斷依據與
    心證，且經本院就被告辯解無法採信之理由論述如前，被告
    上訴意旨猶執前詞否認犯罪，要係對原判決已說明事項及屬
    原審採證認事職權之適法行使，持憑己見而為不同之評價，
    任意指摘原判決不當，並非可採，被告之上訴，為無理由，
    應予駁回。
據上論斷，應依刑事訴訟法第368條，判決如主文。
本案經檢察官許智評提起公訴，檢察官孫冀薇到庭執行職務。
中　　華　　民　　國　　111 　年　　6 　　月　　29　　日
                  刑事第二十三庭審判長法　官 許永煌
                                      法　官 吳定亞
                                      法　官 黃美文
以上正本證明與原本無異。
不得上訴。
                                      書記官 彭威翔
中　　華　　民　　國　　111 　年　　6 　　月　　29　　日
附錄：本案論罪科刑法條　　　　　　　　　　　　　　
刑法第320條第1項
意圖為自己或第三人不法之所有，而竊取他人之動產者，為竊盜
罪，處5年以下有期徒刑、拘役或50萬元以下罰金。